臺灣臺南地方法院刑事判決              100年度訴字第859號
公  訴  人  臺灣臺南地方法院檢察署檢察官
被      告  莊明宏
上列被告因違反毒品危害防制條例案件，經檢察官提起公訴（10
0年度毒偵字第1253號），被告於準備程序就被訴事實為有罪之
陳述，經本院合議庭裁定由受命法官獨任行簡式審判程序，判決
如下：
    主  文
莊明宏施用第一級毒品，累犯，處有期徒刑捌月。
    事  實
一、莊明宏前於民國九十五年間因竊盜案件，經本院以九十五年
    度簡字第七九九號、第九五七號判決，分別判處有期徒刑六
    月、三月確定，再經本院以九十五年度聲字第一○七九號裁
    定定應執行有期徒刑七月確定，並經本院以九十八年度聲減
    字第七九號裁定減刑後，與已減刑之本院九十八年度簡字第
    一六七八號詐欺案件判處之有期徒刑一月又十五日，定應執
    行有期徒刑四月確定。又於九十五年間因竊盜及脫逃案件，
    經本院以九十五年度易字一一四六號判決判處有期徒刑八月
    、三月，應執行有期徒刑十月確定；又因施用毒品案件，經
    本院以九十五年度訴字第八五四號判決判處有期徒刑一年；
    再於九十六年間因竊盜案件二件，經本院以九十六年度易字
    第六八號判決判處有期徒刑十月、十月，應執行有期徒刑一
    年四月確定；另因竊盜案件，經本院以九十六年度易字第一
    二九號判決判處有期徒刑八月確定，上開案件經本院以九十
    六年度聲減字第二八二六號裁定減刑後，定應執行有期徒刑
    二年一月確定，接續前開本院九十八年度聲減字第七九號裁
    定所定之有期徒刑四月執行，於九十八年四月十四日縮刑期
    滿執行完畢。
二、莊明宏前於九十三年間因施用毒品案件，經本院裁定送勒戒
    處所執行觀察勒戒後，認無繼續施用毒品之傾向，於九十三
    年一月二十七日執行觀察勒戒完畢出監，並經臺灣臺南地方
    法院檢察署檢察官以九十三年度營毒偵字九號為不起訴處分
    確定。詎於上開觀察勒戒執行完畢五年內，又於九十三年間
    ，因施用毒品案件，經本院以九十三年度訴字第七一六號判
    決判處有期徒刑六月確定。仍未戒除施用毒品之惡習，復基
    於施用第一級毒品之犯意，於一百年三月二十九日下午四時
    十三分在臺灣臺南地方法院檢察署觀護人室採尿回溯前二十
    六小時內之某時，在不詳地點，以摻入香煙施用之方式，施
    用第一級毒品海洛因一次，嗣莊明宏於一百年三月二十九日
    下午四時十三分至上開觀護人室報到，由觀護人採集其尿液
    送驗後，檢驗結果呈鴉片類陽性反應，始查知上情。
三、經臺灣臺南地方法院檢察署觀護人室告發同署檢察官偵查起
    訴。
    理  由
一、本件係經被告莊明宏於準備程序當庭表示認罪，而經本院裁
    定以簡式審判程序加以審理，依據刑事訴訟法第二百七十三
    條之二、第一百五十九條第二項之規定，不適用傳聞法則有
    關限制證據能力之相關規定，合先敘明。
二、上開事實業經被告坦承不諱，且其為臺灣臺南地方法院檢察
    署觀護人室觀護助理採集之尿液檢體，經送檢驗結果，確呈
    嗎啡陽性反應（按海洛因係由嗎啡經化學合成而製得，經注
    射進入人體後，因代謝分解成嗎啡，因此施打海洛因後，由
    尿液中檢驗結果仍為嗎啡反應），有台灣檢驗科技股份有限
    公司一百年四月十八日出具之報告編號ＫＨ／二○一一／0
    0000000號濫用藥物檢驗報告暨臺灣臺南地方法院檢
    察署受保護管束人（被告）尿液檢體監管紀錄表各一件附卷
    可佐，足見被告上開自白核與事實相符，應可採信。
三、按「施用第一、二級毒品為犯罪行為，毒品危害防制條例第
    十條第一項及第二項各定有處罰明文。故施用該毒品者，依
    前揭規定本應科以刑罰，惟基於施用毒品之人，兼有病患屬
    性，乃於刑事政策上對合於一定條件之施用者，依同條例第
    二十條、第二十三條之規定，施以觀察、勒戒及強制戒治之
    治療，期以保安處分替代刑罰，戒斷其身、心癮。嗣因其程
    序過於繁雜，上揭條例於九十二年七月九日修正公布，自九
    十三年一月九日施行，將該第二十條、第二十三條之保安處
    分程序，單純區分為「初犯」、「五年內再犯」及「五年後
    再犯」三種；依其立法理由之說明：「初犯」，經觀察、勒
    戒或強制戒治後，應為不起訴處分或不付審理之裁定；經觀
    察、勒戒或強制戒治執行完畢釋放後，「五年內再犯」者，
    因其再犯率甚高，原實施之觀察、勒戒及強制戒治既已無法
    收其實效，爰依法追訴或裁定交付審理。至於經觀察、勒戒
    或強制戒治執行完畢釋放後，「五年後再犯」者，前所實施
    之觀察、勒戒或強制戒治已足以遮斷其施用毒品之毒癮，為
    期自新及協助其斷除毒癮，仍適用「初犯」規定，先經觀察
    、勒戒或強制戒治之程序。從而依修正後之規定，僅限於「
    初犯」及「五年後再犯」二種情形，始應先經觀察、勒戒或
    強制戒治程序，不能逕行起訴，亦即設為施用毒品罪起訴條
    件之限制。但倘被告於五年內已再犯，經依法再為保安處分
    或追訴處罰者，縱其第三次（或第三次以上）施用毒品之時
    間，在初犯之保安處分執行完畢釋放五年以後，即非屬「五
    年後再犯」之情形，且因前有「五年內再犯」情形，顯見其
    再犯率甚高，原實施之保安處分無法收其實效，毋庸仍予寬
    典處遇，而應依該條例第十條逕予刑罰制裁。至於第三次（
    或第三次以上）施用毒品之時間，是否宜有期間限制？以多
    久為適宜？則分屬刑事政策、專門醫學之範圍，非審判機關
    所能決定，有待循立法途徑解決，此為本院近來之統一見解
    。」（最高法院九十八年度台非字第三二七號判決參照、九
    十八年度台上字第七二九六號判決亦同此見解）。查被告前
    因施用毒品案件，經裁定觀察、勒戒，並於九十三年一月二
    十七日執行完畢，惟又於九十三年間再因施用毒品案件，經
    提起公訴且由法院判決有期徒刑六月確定，有臺灣高等法院
    被告前案紀錄表在卷可查。則被告於一百年三月二十九日下
    午四時十三分採尿時回溯二十六小時內某時許，施用海洛因
    之犯行，揆諸上開說明，已非屬上述「初犯」或「五年後再
    犯」應先經觀察、勒戒或強制戒治程序之二種情形，自應依
    法追訴處罰。
四、按海洛因係毒品危害防制條例第二條第二項第一款所明定之
    第一級毒品，不得非法持有、施用。核被告所為，係犯毒品
    危害防制條例第十條第一項之施用第一級毒品海洛因罪。又
    被告施用第一級毒品海洛因前持有海洛因之低度行為，應為
    施用海洛因之高度行為所吸收，不另論罪。查被告有事實欄
    所載之有期徒刑執行完畢紀錄，有臺灣高等法院被告前案紀
    錄表在卷可按，其於有期徒刑之執行完畢後五年內，故意再
    犯本件有期徒刑以上之施用第一級毒品罪，為累犯，應依刑
    法第四十七條第一項之規定加重其刑。
五、爰審酌海洛因戕害身心，而被告前因施用毒品經送觀察勒戒
    及入監執行後，猶不思戒絕革除惡習，再為本件犯罪，顯未
    因前所受觀察勒戒及刑之執行而記取教訓，惟其施用毒品所
    生危害，實以自戕身心健康為主，對於他人生命、身體、財
    產等法益，尚無明顯而重大之實害，兼衡其犯罪後坦承犯行
    等一切情狀，認檢察官當庭具體求刑有期徒刑八月為適當，
    爰量處如主文所示之刑。
據上論斷，應依刑事訴訟法第二百七十三條之一第一項、第二百
九十九條第一項前段，毒品危害防制條例第十條第一項，刑法第
十一條前段、第四十七條第一項，判決如主文。
本案經檢察官王誠到庭執行職務。
中    華    民    國   100    年    8     月    10    日
                  刑事第六庭    法  官  施介元
以上正本證明與原本無異。
如不服本判決應於收受本判後10日內向本院提出上訴書狀，並應
敘述具體理由。其未敘述上訴理由者，應於上訴期間屆滿後20日
內向本院補提理由書狀（均須按他造當事人之人數附繕本）「切
勿逕送上級法院」。
                                書記官  周怡青
中    華    民    國   100    年    8     月    10    日
附錄本判決論罪科刑法條
毒品危害防制條例第10條第1項
施用第一級毒品者，處 6 月以上 5 年以下有期徒刑。